臺灣高等法院民事裁定
109年度抗字第1031號
抗  告  人  蔣曉瓊  

上列抗告人因與相對人趙張金梅間返還房屋強制執行聲明異議事
件，對於中華民國109年6月30日臺灣桃園地方法院109年度執事
聲字第59號所為裁定提起抗告，本院裁定如下：
    主  文
抗告駁回。
抗告費用由抗告人負擔。
    理  由
一、按執行名義係命債務人交出不動產而不交出者，執行法院得
    解除債務人之占有，使歸債權人占有，強制執行法第124條
    第1項前段定有明文。所謂「債務人占有」，係指執行標的
    物現為債務人或為債務人之受僱人、學徒或與債務人共同生
    活而同居一家之人占有之情形。又債務人依執行名義應交付
    一定之不動產者，倘該不動產為債務人之受僱人、學徒、與
    債務人共同生活之家屬或基於其他類似關係受債務人指示而
    有管領能力之第三人所占有者，應認其係債務人之輔助占有
    人，無論執行債務人是否以己手直接參與現實管領行為，均
    應將輔助占有人之行為與債務人自為之占有同視，依強制執
    行法第124條第1項規定一體執行遷讓，無庸對各輔助占有人
    一一取得執行名義。
二、抗告人異議及抗告意旨略以：本院107年度上字第19號確定
    判決（下稱系爭確定判決）業已認定相對人對伊請求返還門
    牌號碼桃園市○○區○○路000巷00弄00號及同巷弄20之1號未辦
    理保存登記之第1、3、4樓房屋（下合稱系爭房屋）部分敗
    訴，相對人執該判決為執行名義聲請強制執行，效力自不及
    於伊，否則即與該判決相牴觸。況伊非債務人趙光威之輔助
    占有人，伊係為照顧公公即相對人之配偶趙德炳生活起居，
    始遷入系爭房屋居住，並與趙德炳簽有僱傭證明，伊亦非受
    趙光威之指示而占有系爭房屋，伊應為趙德炳之占有輔助人
    。原裁定駁回伊之異議，維持原法院司法事務官所為駁回伊
    聲明異議之處分，顯有違誤，應予廢棄等語。
三、經查：
（一）相對人前執系爭確定判決及確定證明書為執行名義，請求
      趙光威遷讓返還系爭房屋，經原法院民事執行處（下稱執
      行法院）以109年度司執字第19768號返還房屋強制執行事
      件（下稱系爭執行事件）受理在案，並於民國109年3月11
      日核發自動履行命令，109年4月22日至現場履勘，抗告人
      即趙光威之配偶在場表示趙光威已於108年3月搬離，其非
      占有輔助人身分，非系爭確定判決效力所及等語；執行法
      院復於109年4月22日核發執行命令，定同年7月13日執行
      遷讓系爭房屋，交還予相對人等情，有系爭執行事件案卷
      足參。
（二）查相對人於趙光威結婚前同意趙光威使用系爭房屋，而趙
      光威於101年12月24日在大陸地區與抗告人結婚，於102年
      6月26日辦理結婚登記，嗣相對人於103年7月31日始終止
      與趙光威間使用借貸法律關係；又抗告人基於婚姻之共同
      生活關係，隨同趙光威居住於系爭房屋內，屬占有輔助人
      等情，為系爭確定判決所是認（見系爭執行事件卷第14頁
      背面至15頁），足見抗告人確係趙光威之占有輔助人，縱
      趙光威現因工作而未居住於系爭房屋內，仍不影響其等間
      之占有關係，揆諸首揭說明，執行法院一併排除抗告人之
      占有，於法有據。抗告人雖辯稱如認其受上開執行名義效
      力所及，係與系爭確定判決關於其勝訴部分相牴觸云云，
      然相對人於訴訟上請求抗告人返還房屋是否有理由，與抗
      告人於強制執行程序應否受執行名義效力所及，誠屬二事
      ，且有不同之認定標準，自不得比附援引。
（三）抗告人另辯稱其係為照顧趙德炳而遷入系爭房屋，受趙德
      炳所雇，應為趙德炳之占有輔助人云云。惟按法定財產制
      關係消滅時，夫或妻現存之婚後財產，扣除婚姻關係存續
      所負債務後，如有剩餘，其雙方剩餘財產之差額，應平均
      分配，民法第1030條之1第1項前段定有明文。所謂差額，
      係指就雙方剩餘婚後財產之價值計算金錢數額而言；上開
      權利之性質，乃金錢數額之債權請求權，並非存在於具體
      財產標的上之權利，自不得就特定標的物為主張及行使（
      最高法院105年度台上字第1750號裁判意旨參照）。足見
      夫或妻之一方訴請分配剩餘財產，其所得分配之標的，並
      非他方所有之特定標的，而係財產之差額，故趙德炳雖與
      相對人有夫妻剩餘財產分配問題，然趙德炳亦僅能獲取剩
      餘財產之差額部分，無從取得系爭房屋之所有或占有。縱
      認趙德炳就系爭房屋有合法占有權源，然抗告人於系爭確
      定判決訴訟審理期間，從未提出其受雇於趙德炳之主張及
      證據，卻於提起本件抗告後，始主張其受雇於趙德炳，且
      僅提出僱傭證明，而無任何薪資轉帳等證明，是抗告人前
      揭主張，難認可採。
（四）綜上，原法院司法事務官駁回抗告人之異議，於法尚無不
      合，原裁定認抗告人聲明異議為無理由，予以駁回，亦無
      違誤。抗告意旨指摘原法院司法事務官處分及原裁定不當
      ，聲明廢棄，為無理由，應予駁回。　　　
四、據上論結，本件抗告為無理由，爰裁定如主文。　　　
中　　華　　民　　國　　109 　年　　8 　　月　　31　　日
                  民事第二十二庭
　　　　　　　　　    審判長法　官  張靜女
　　　　　　　　　　　      法　官  范明達
　　　　　　　　　　　      法　官  丁蓓蓓
正本係照原本作成。
本裁定除以適用法規顯有錯誤為理由外，不得再抗告。如提起再
抗告，應於收受送達後10日內委任律師為代理人向本院提出再抗
告狀。並繳納再抗告費新臺幣１千元。
中　　華　　民　　國　　109 　年　　9 　　月　　1 　　日
  　　　　　　　　　　　　　書記官　余姿慧